臺灣苗栗地方法院刑事判決
111年度訴字第367號
公  訴  人  臺灣苗栗地方檢察署檢察官
被      告  高清海


上列被告因違反毒品危害防制條例案件，經檢察官提起公訴 （1
11年度毒偵字第807號），被告於準備程序中就被訴事實為有罪
之陳述，經本院合議庭裁定由受命法官獨任行簡式審判程序，判
決如下：
    主  文
高清海施用第一級毒品，累犯，處有期徒刑拾月。
扣案之第一級毒品海洛因貳包（毛重貳點貳公克）及第二級毒品
甲基安非他命壹包（毛重零點柒公克）均沒收銷燬。
    犯罪事實及理由
一、本件犯罪事實、證據及應適用之法條，除於證據部分補充記
    載「本院搜索票、同意受搜索書、搜索扣押筆錄、扣押物品
    目錄表、扣押物品收據、現場照片、苗栗縣警察局頭份分局
    員警職務報告、員警密錄器影像、苗栗縣警察局頭份分局查
    獲毒品危害防制條例案件毒品初步鑑驗報告單暨附件試劑畫
    面、試劑說明、被告於本院準備程序及審理時之自白、臺灣
    高等法院被告前案紀錄表」外，其餘均引用檢察官起訴書之
    記載（如附件）。
二、論罪科刑：
  ㈠核被告所為，係犯毒品危害防制條例第10條第1 項之施用第
    一級毒品罪及同條第2 項之施用第二級毒品罪；被告就起訴
    書犯罪事實所為，於111年5月4日8時許，在苗栗縣○○市○○
    里00鄰○○路000號住處內，同時施用第一級毒品、第二級毒
    品，係同時觸犯毒品危害防制條例第10條第1 項、第2 項之
    施用第一級毒品、施用第二級毒品罪，為想像競合犯，應依
    刑法第55條之規定，從較重之毒品危害防制條例第10條第1 
    項之施用第一級毒品罪處斷。被告施用第一級毒品前、後持
    有第一級毒品海洛因，及施用第二級毒品前、後持有第二級
    毒品甲基安非他命之低度行為，均應為施用第一毒品、第二
    級毒品之高度行為所吸收，不另論罪。
  ㈡被告曾因違反毒品危害防制條例案件，經法院判處有期徒刑6
    月確定，於民國110年5月22日執行完畢等情，有臺灣高等法
    院被告前案紀錄表在卷可稽。故被告於受徒刑執行完畢後5 
    年以內故意再犯本案有期徒刑以上之罪，為累犯。本院依司
    法院大法官會議釋字第775 號解釋意旨，審酌被告前因犯罪
    而經徒刑執行完畢後，理應產生警惕作用，進而自我控管，
    不再觸犯有期徒刑以上之罪，然卻故意再犯與前罪犯罪型態
    類似、罪名相同之本案之罪，足見被告有其特別惡性，且前
    罪之徒刑執行無成效，對於刑罰之反應力顯然薄弱等一切情
    節，認有必要應依刑法第47條第1項規定加重其刑。
　㈢被告雖主張本件為自首等情，惟按刑法第62條所定自首減刑
    ，係以對於未發覺之犯罪，在有偵查犯罪職權之公務員知悉
    犯罪事實及犯人之前，向職司犯罪偵查之公務員坦承犯行，
    並接受法院之裁判而言。苟職司犯罪偵查之公務員已知悉犯
    罪事實及犯罪嫌疑人後，犯罪嫌疑人始向之坦承犯行者，為
    自白，而非自首。而所謂發覺，不以有偵查犯罪之機關或人
    員確知其人犯罪無誤為必要，僅須有確切之根據得為合理之
    可疑者，亦屬發覺。經查，本案係警員至另案犯罪嫌疑人鄭
    志清住處持票搜索時，被告突然進屋內，經警對被告詢問是
    否有持有或吸食毒品時，被告表示否認，然警持續於該處搜
    索時發現屋內之紙箱上出現1包衛生紙，經警檢視該包衛生
    紙內藏有海洛因及甲基安非他命等物，經警詢問後，被告及
    在場之人均表示不知該毒品係何人所有，嗣經警返回駐地審
    視密錄器畫面時，始發覺被告本案犯行等情，業據員警職務
    報告回覆甚詳，且有本院搜索票、員警密錄器影像附卷可佐
    ，是警方於被告於警局坦承犯行前（偵卷第89頁至91頁、第
    97頁至99頁），顯已掌握確切證據，合理懷疑被告施用毒品
    之情事，故被告顯不符合自首規定，無從依上開規定減輕其
    刑。
　㈣爰審酌被告曾有施用毒品之刑事處遇及論罪前科（累犯部分
    不予重複評價），仍不知戒除毒癮，又犯本件施用毒品案件
    ，其行為實不可取，且被告本案係同時施用第一級毒品海洛
    因暨第二級毒品甲基安非他命之犯罪手法，尚與單純施用第
    一級毒品海洛因或第二級毒品甲基安非他命之犯罪情節有別
    ，量刑上自應審酌；並慮及被告犯後坦承犯行之態度，其所
    犯乃戕害自己身心健康，尚未危及他人；復考量被告於本院
    審理時自承高中肄業之智識程度、家庭經濟生活狀況（見本
    院卷第114頁）等一切情狀，量處如主文所示之刑。
三、沒收部分：
    扣案之白色粉末3 包，分別為第一級毒品海洛因（毛重共2.
    2公克）、第二級毒品甲基安非他命（毛重0.7公克）等情，
    有上開苗栗縣警察局頭份分局查獲毒品危害防制條例案件毒
    品初步鑑驗報告單暨附件試劑畫面、試劑說明可考，復據被
    告供承上開扣案之毒品為其所有，供其本案施用剩下等語（
    見本院卷第99頁），爰依毒品危害防制條例第18條第1 項前
    段之規定，宣告沒收銷燬之。又用以包覆扣案毒品之包裝袋
    共3個，其內含有極微量之毒品殘留而無法析離，應整體視
    為扣案之第一級毒品，不問屬於犯罪行為人與否，俱依前開
    規定，併予宣告沒收銷燬之。
據上論斷，應依刑事訴訟法第273 條之1 第1 項、第299 條第1
項前段、第310 條之2 、第454 條第2 項，判決如主文。
本案經檢察官黃棋安提起公訴，檢察官彭郁清到庭執行職務。 
　　
中　　華　　民　　國　　111 　年　　12　　月　　20　　日
                  刑事第四庭    法　官　王瀅婷
以上正本證明與原本無異。
如不服本判決應於收受判決後20日內向本院提出上訴書狀，並應
應敘述具體理由。其未敘述上訴理由者，應於上訴期間屆滿後20
日內向本院補提理由書(均須按他造當事人之人數附繕本)「切勿
逕送上級法院」。
     　　                     　書記官　許雪蘭
中　　華　　民　　國　　111 　年　　12　　月　　20　　日
本案論罪科刑法條全文：
毒品危害防制條例第10條
施用第一級毒品者，處6月以上5年以下有期徒刑。
施用第二級毒品者，處3年以下有期徒刑。　　　　　　　　　　　　　　　　
附件：
臺灣苗栗地方檢察署檢察官起訴書
                                    111年度毒偵字第807號
　　被　　　告　高清海　男　54歲（民國00年00月00日生）
　　　　　　　　　　　　住苗栗縣○○市○○里00鄰○○路00
　　　　　　　　　　　　　0號
　　　　　　　　　　　　國民身分證統一編號：Z000000000號
上列被告因違反毒品危害防制條例案件，業經偵查終結，認應提
起公訴，茲將犯罪事實及證據並所犯法條分敘如下：
　　　　犯罪事實
一、高清海前因施用毒品案件，經法院判處有期徒刑6月確定，
    於民國110年5月22日執行完畢。復因施用毒品案件，經法院
    裁定送觀察、勒戒後，認無繼續施用毒品之傾向，於111年1
    月7日執行完畢釋放，並由本署檢察官以110年度毒偵字第88
    0號為不起訴處分確定。詎其仍不知悔改，復於上開觀察、
    勒戒執行完畢3年內，基於施用第一、二級毒品之犯意，於1
    11年5月4日8時許，在苗栗縣○○市○○里00鄰○○路000號住處，
    以將海洛因及甲基安非他命一同摻入香菸內點燃後吸食所生
    煙霧之方式，同時施用海洛因及甲基安非他命1次。嗣為警
    於111年5月4日15時30分許，持搜索票前往苗栗縣○○市○○街0
    0號2樓進行搜索之際，見高清海進入屋內且神色有異，當場
    扣得高清所有之海洛因2包(含袋重分別為0.6、1.6公克)、
    甲基安非他命1包(含袋重0.7公克)，經帶同至警局採集尿液
    送驗，結果呈可待因、嗎啡、安非他命及甲基安非他命陽性
    反應而查悉上情。
二、案經苗栗縣警察局頭份分局報告偵辦。
 　　　 證據並所犯法條
一、證據清單及待證事實：
編號 證據名稱 待證事實 1 被告高清海於警詢及偵訊時之自白。 被告坦承於上開時、地施用第一級毒品海洛因、第二級毒品甲基安非他命之事實。 2 苗栗縣警察局頭份分局涉毒案件(尿液)管制紀錄簿(檢體編號：111C088) 1紙。  被告於111年5月4日18時16分為警採尿，尿液檢體編號為111C088號之事實。 3 中山醫學大學附設醫院檢驗科藥物檢測中心出具之尿液檢驗報告 1紙。 被告之前開尿液經檢驗結果呈可待因、嗎啡、安非他命及甲基安非他命陽性反應，證明被告施用海洛因、甲基安非他命犯行之事實。 4 扣案海洛因2包(含袋重分別為0.6、1.6公克) 被告持有第一級毒品海洛因供己施用之事實。 5 扣案甲基安非他命1包(含袋重0.7公克) 被告持有第二級毒品甲基安非他命供己施用之事實。 
二、核被告所為，係違反毒品危害防制條例第10條第1項施用第
　　一級毒品及同條第2項施用第二級毒品罪嫌。被告施用前持
    有海洛因、甲基安非他命之低度行為，為施用之高度行為所
    吸收，不另論罪。被告同時施用第一級毒品及第二級毒品，
    係一行為觸犯數罪名，請依想像競合犯，從一重處斷。又被
    告前有如犯罪事實欄所載之論罪科刑及執行情形，有刑案資
    料查註紀錄表附卷可查，請酌情加重其刑。扣案之海洛因2
    包(含袋重分別為0.6、1.6公克)、甲基安非他命1包(含袋重
    0.7公克)，請依同條例第18條第1項前段規定宣告沒收銷燬
    。
三、依毒品危害防制條例第23條第2項、刑事訴訟法第251條第1
　　項提起公訴。
　　此　　致
臺灣苗栗地方法院
中　　華　　民　　國　 111　　年　　5　　 月　　 31　 日
　　　　　　　　　　　 檢  察  官　   黃棋安
本件正本證明與原本無異
中　　華　　民　　國　 111　　年　　6　　 月　　 13　 日
　　　　　　　　　　　 書  記  官　   鄭光棋